臺灣桃園地方法院行政訴訟判決　　　　　110年度交字第210號
原　　　告　廖浩翔　
被　　　告　臺南市政府交通局

代　表　人　王銘德　
上列當事人間交通裁決事件，原告不服被告民國110 年4 月14日
南市交裁字第78－A00K4R546 號裁決，提起行政訴訟，本院判決
如下：
    主  文
原告之訴駁回。
訴訟費用新臺幣參佰元由原告負擔。
    事實及理由
壹、程序方面：
    本件係因原告不服被告所為道路交通管理處罰條例（下稱處
    罰條例）第8 條之裁決而提起撤銷訴訟，依行政訴訟法第23
    7 條之1 ，應適用交通裁決事件訴訟程序。本件因卷證資料
    已經明確，本院依行政訴訟法第237 條之7 規定，不經言詞
    辯論，直接裁判。
貳、實體方面：
一、事實概要：
    原告於民國110 年1 月18日19時許，將其所有車牌號碼000
    00000號自用小客車（下稱系爭車輛），停放於臺北市○○
    區○○路00巷0 號前時，經民眾於同日檢舉，為臺北市政府
    警察局大安分局（下稱舉發機關）員警認原告有「在顯有妨
    礙他人通行處停車」之違規，遂逕行舉發並填製北市警交大
    字第A00K4R546 號舉發違反道路交通管理事件通知單（下稱
    系爭舉發通知單），記載應到案日期為110 年3 月4 日前，
    並移送被告處理。嗣原告於110 年4 月1 日到案陳述不服舉
    發，經被告函請舉發機關協助查明事實後，認原告確有「在
    顯有妨礙他人通行處所停車」之違規，爰依處罰條例第56條
    第1 項第5++9及違反道路交通管理事件統一裁罰基準及處理
    細則（下稱裁罰基準及處理細則）等規定，於110 年4 月14
    日以南市交裁字第58－A00K4R546 號裁決書（下稱原處分）
    ，裁處原告罰鍰新臺幣（下同）900 元。原告不服，於是提
    起本件行政訴訟。
二、原告起訴主張及聲明：
（一）主張要旨：原告停車處為公有地，並未劃設紅、黃線，亦
      未阻擋他人停車，是員警執法拖吊實屬不符，亦未事先通
      知原告。又該處住戶私自擺放花盆，多次檢舉未果，警方
      未強制取締佔用公有道路，顯有雙重標準，故提起本件行
      政訴訟。
（二）聲明：原處分撤銷。
三、被告答辯及聲明：
（一）答辯要旨：
    ⒈引用道路交通安全規則（下稱道安規則）第112 條第1 項
      、處罰條例第56條第1 項、臺灣臺北地方法院102 年度交
      字第243 號、第279 號、臺灣高等法院100 年度交抗字第
      1230號、臺中高等行政法院107 年度交上字第85號等相關
      交通法規之條文及判決（詳卷附答辯狀）。
    ⒉本件係舉發機關接獲民眾檢舉系爭車輛之停放阻擋出入，
      嗣經員警抵達現場，發現系爭車輛確實違規停放於妨礙人
      車通行處所（系爭違規地點住家門口），導致該住家之人
      、車無法進出，遂依現場違規事實逕行採證拖吊，此有舉
      發機關110 年2 月9 日北市警安分交字第1103004219號函
      文、違規採證照片等資料在卷可稽。
    ⒊次按處罰條例第56條第1 項第4 款、第5 款規定，汽車駕
      駛人在顯有妨礙其他人、車通行處所停車之違規處罰，並
      不以該停車處所佈設有禁止停車之標誌或標線為必要，並
      可斟酌其車輛種類、車體大小、停放方式及地點等項，以
      妨礙其他人、車通行而受處罰。倘駕駛人之停車，依客觀
      情況，已明顯導致妨礙其他人、車通行或阻礙交通順暢，
      即可認已違規，自非以受處分人主觀感受為判斷基準。本
      件違規車輛之停放已占據違規地點住家門口左側鐵捲門寬
      度約四分之一，以及右側鐵捲門全部之寬度，導致該地點
      住家之人、車受阻礙而無法進出，明顯妨礙通行無疑。
    ⒋又處罰條例第56條第1 項、第4 款、第5 款之兩者構成要
      件並不相同，第5 款之規範目的，係為避免汽車駕駛人任
      意停放車輛而造成交通秩序紊亂，以維護交通秩序及往來
      人、車安全，從而，依該規定文義及規範目的觀之，倘由
      駕駛人之停車位置、所在道路之路幅與寬度、道路既有設
      置狀況、雙向通行與否及車流量大小、他車通行時是否顯
      然受到妨礙等因素綜合判斷，若已明顯妨礙他車通行或阻
      礙交通順暢，即可認定已違反前開規定。另違規地點住家
      鐵捲門明顯可見以紅色油漆噴上「車庫前請勿停車」等字
      樣，則揆諸上開說明，縱該處未劃設紅、黃線，原告未徵
      得系爭違規地點住戶之同意，逕自將系爭車輛停放於該住
      家出入口前，自已導致該住家人、車通行之交通阻礙。
    ⒌復按最高行政法院93年度判字第1392號判例、92年度判字
      第275 號、臺中高等行政法院105 年度交上字第18號等判
      決意旨觀之，原告檢舉他人違規案件不成立，仍無法據此
      對舉發機關就他人如何執法、是否對其他車輛不為處罰，
      或是否以其他較輕之名目處罰，即原告均不得依平等原則
      要求攀比援引，以阻卻本件違規事實成立，是本件舉發機
      關依法取締原告，並無違誤，原告所訴，並無理由，核不
      足採。
    ⒍綜上所述，本件原告之訴顯無理由，請予以駁回，以維法
      制。
（二）聲明：駁回原告之訴。
四、爭點：
（一）被告認定原告有「在顯有妨礙他人通行處所停車」之違規
      ，有無違誤？
（二）被告以原處分裁罰原告罰鍰900 元，有無違誤？
五、本院之判斷：
（一）前提事實：
      原告於110 年1 月18日19時許，將其所有系爭車輛停放於
      臺北市○○區○○路00巷0 號前時，經民眾於同日檢舉，
      為舉發機關認原告有「在顯有妨礙他人通行處所停車」之
      違規行為事實，此有系爭舉發通知單（見本院卷第17頁）
      、違規採證照片（見本院卷第17頁、第24至26頁）、歸責
      駕駛人申請書（見本院卷第20頁）、舉發機關110 年2 月
      9 日北市警安分交字第110300429 號函文（見本院卷第22
      頁）、舉發機關受理各類案件紀錄表（見本院卷第23頁）
      、違規路段現場照片（見本院卷第27至28頁）、駕駛人基
      本資料（見本院卷第29頁）等資料各1 份在卷可憑。而原
      告亦未否認其於110 年1 月18日19時許，有將其所有系爭
      車輛停放於臺北市○○區○○路00巷0 號前之事實（見本
      院卷第3 頁反面）。
（二）被告認定原告有「在顯有妨礙他人通行處所停車」之違規
      ，並無違誤：
    ⒈按處罰條例第56條第1 項第5 款規定：「汽車駕駛人停車
      時，有下列情形之一者，處新臺幣600 元以上1,200 元以
      下罰鍰：五、在顯有妨礙其他人、車通行處所停車」。又
      「汽車停車時，應依下列規定：九、顯有妨礙其他人、車
      通行處所，不得停車」，道安規則第112 條第1 項第9 款
      所明定。考諸上開處罰條例第56條第1 項第5 款及道安規
      則第112 條第1 項第9 款之規範目的，乃係為避免汽車駕
      駛人任意停放車輛而造成交通秩序紊亂，以維護交通秩序
      及往來人、車之安全，從而，依該規定之文義及規範目的
      觀之，倘由駕駛人之停車位置、停車位置所在道路之路幅
      與寬度、道路既有設置狀況、雙向通行與否及車流量大小
      、他車通行時是否顯然受到妨礙等因素綜合判斷，在客觀
      上已明顯妨礙他車通行或阻礙交通順暢，即可認定已違反
      前開規定而應予裁罰，自非以受處分人主觀感受為判斷基
      準至明。
    ⒉經查，上開事實概要所述之事實，有系爭舉發通知單、違
      規採證照片、舉發機關110 年2 月9 日北市警安分交字第
      1103004219號函文、舉發機關受理各類案件紀錄表、違規
      現場照片、駕駛人基本資料等資料（見本院卷第17頁、第
      22至29頁）在卷可稽，亦為原告所未否認，可知原告確將
      系爭車輛停放在臺北市○○區○○路00巷0 號前之事實無
      訛。再觀諸本件上開違規停車地點之現場照片顯示（見本
      院卷第24至28頁），系爭車輛已佔據違規地點住家門口右
      側鐵捲門全部之寬度，及左側鐵捲門寬度約四分之一，已
      導致該地點住家之人、車受阻礙而無法自由進出，明顯有
      妨礙通行無疑。況觀諸上開違規地點住家之鐵捲門上已明
      顯以紅色油漆噴上「車庫前請勿停車」等字樣，告知來往
      民眾，該處為住戶人、車通行之出入口，未徵得系爭住戶
      同意前，請勿停車於該處，且該處既屬道路通行處，而原
      告將其車輛停放於該處，即屬處罰條例第56條第1 項第5
      款規定之汽車駕駛人「在顯有妨礙其他人、車通行處所停
      車」之違規範疇內。故本件原告有「在顯有妨礙其他人通
      行處所停車」之違規行為，事證明確，洵堪認定。
    ⒊至原告主張：其所停車位置並無紅、黃線標示，亦無阻擋
      他人停車等語。惟查：處罰條例第56條第1 項第4 款及第
      5 規定，係將在設有禁止停車標誌、標線之處所停車，及
      在顯有妨礙他人、車通行處所停車，併列為違規停車之處
      罰事由，足見汽車駕駛人在顯有妨礙其他人、車通行處所
      停車之違規處罰，並不以該停車處所劃設有禁止停車之標
      誌或標線為必要，且非所有無劃設標誌、標線之道路，均
      可任意停放車輛，駕駛人停車時仍應依各該道路現場之具
      體情形，斟酌其車輛種類、車體大小、停放方式及地點等
      項，以免妨礙其他人、車通行而受處罰。再者，原告將系
      爭車輛停放在違規地點之住家門口，導致該住家之人、車
      受阻礙而無法自由進出，明顯有妨礙通行無疑等情，亦已
      詳如前述。故原告主張，顯無理由，不足採信。
    ⒋另原告主張：該處住戶私自擺放花盆，多次檢舉無果，且
      警方未強制取締其佔據公用道路，有雙重標準之嫌等語。
      惟查，按憲法之平等原則要求行政機關對於事物本質上相
      同之事件作相同處理，乃形成行政自我拘束，惟憲法之平
      等原則係指合法之平等，不包含違法之平等（最高行政法
      院93年判字第1392號判例意旨參照）；而行政行為，非有
      正當理由，不得為差別待遇，行政程序法第6 條固有明文
      ，此即行政法上之平等原則。然行政機關若怠於行使權限
      ，致使人民因個案違法狀態未排除而獲得利益時，該利益
      並非法律所應保護之利益，因此其他人民不能要求行政機
      關比照該違法案例授予利益，亦即人民不得主張「不法之
      平等」，最高行政法院92年度判字第275 號判決意旨闡釋
      明確。故本件縱認違規地點處之住戶有私自擺放花盆佔據
      公用道路，經多次檢舉未有結果，惟此係屬該處住戶違反
      其他行政法規之情事，原告對於員警消極處理方式不服，
      應另循其他救濟方式（如依訴願法第2 條第1 項規定提起
      訴願），但並無礙本件原告有「在顯有妨礙他人通行處所
      停車」之違規，原告亦不得執此主張「不法之平等」而要
      求比照辦理，藉此免除本件違規事實而應負之罰責。是原
      告此部分之主張，並不影響本件舉發及裁處之適法性。又
      原告係持有合法駕駛執照之人，其在顯有妨礙他人通行處
      所停車之違規行為，縱認其非故意，亦有應注意，能注意
      ，而未注意之過失責任。故本件被告認定原告有「在顯有
      妨礙他人通行處所停車」之違規行為事實，並無違誤。
（三）被告以原處分裁罰原告罰鍰900 元，有無違誤？
    ⒈按「汽車駕駛人停車時，有下列情形之一者，處新臺幣60
      0 元以上1,200 元以下罰鍰：五、在顯有妨礙其他人、車
      通行處所停車」，處罰條例第56條第1 項第5 款定有明文
      。
    ⒉次按裁罰基準及處理細則第1 條規定：「本細則依道路交
      通管理處罰條例第92條第4 項規定訂定之」、第2 條第1
      項、第2 項規定：「處理違反道路交通管理事件之程序及
      統一裁罰基準依本細則之規定辦理。前項統一裁罰基準，
      如附件違反道路交通管理事件統一裁罰基準表」，核上開
      裁罰基準及處理細則之規定，就其立法目的及功能，乃為
      防止處罰機關枉縱或偏頗，依處罰條例第92條第4 項所授
      權交通部會同內政部訂定之裁罰基準及處理細則及其附件
      「違反道路交通管理事件統一裁罰基準表」（下稱裁罰基
      準表），用以維持裁罰之統一性與全國因違反道路交通管
      理事件受處罰民眾之公平，不因裁決人員不同，而生偏頗
      ，寓有避免各監理機關於相同事件恣意為不同裁罰之功能
      ，並非法所不許，於憲法上保障人民財產權之意旨並無牴
      觸（此並有司法院釋字第511 號解釋意旨理由足資參照）
      ，是被告自得依此裁罰基準表而為裁罰。
    ⒊原告確有「在顯有妨礙他人通行處所停車」之違規行為，
      已詳如前述，且原告係於應到案期限內到案聽後裁決，又
      依裁罰基準表規定：「小型車」、「在顯有妨礙其他人、
      車通行處所停車」，於期限內繳納或到案聽候裁決者，裁
      處罰鍰900 元。是本件被告依處罰條例第56條第1 項第5
      款、裁罰基準及處理細則及裁罰基準表等規定，以原處分
      裁罰原告900 元之法定罰鍰，經核即屬於法有據，該等處
      分並無違誤。故原告訴請撤銷為無理由，應予駁回。
（四）本件判決基礎已臻明確，兩造其餘之攻擊防禦方法及訴訟
      資料經本院審酌後，核與判決結果不生影響，無一一論述
      之必要，附此敘明。
六、本件判決基礎已臻明確，兩造其餘之攻擊防禦方法及訴訟
      資料經本院審酌後，核與判決結果不生影響，無一一論述
      之必要，附此敘明。
據上論結，本件原告之訴為無理由，依行政訴訟法第237條之8第
1 項、第98條第1 項前段，判決如主文。
中    華    民    國   110    年    11    月    10    日
                  行政訴訟庭  法  官  黃漢權
上為正本係照原本作成。
如不服本判決，應於判決送達後20日內，向本院提出上訴狀，上
訴狀並應記載上訴理由，表明關於原判決所違背之法令及其具體
內容或依訴訟資料可認為原判決有違背法令之具體事實，其未表
明上訴理由者，應於提出上訴後20日內向本院補提理由書（上訴
狀及上訴理由書均須按他造人數附繕本），並應繳納上訴費新臺
幣750元
中    華    民    國   110    年    11    月    11    日
                              書記官  蕭竣升